【裁判字號】    92,裁,254
【裁判日期】    920227
【裁判案由】    退休
【裁判全文】
最  高  行  政  法  院  裁  定                    九十二年度裁字第二五四號
    抗  告  人  甲○○
    相  對  人  雲林縣政府
    代  表  人  張榮味
右抗告人因與相對人雲林縣政府間退休事件，對於中華民國九十年十二月二十四日高
雄高等行政法院九十年度訴字第一九八二號裁定提起抗告，本院裁定如左︰
    主  文
抗告駁回。
抗告訴訟費用由抗告人負擔。
    理  由
按抗告法院認抗告為不合法或無理由者，應為駁回抗告之裁定，行政訴訟法第二百七
十二條準用民事訴訟法第四百九十二條第一項定有明文。次按行政訴訟法第四條第一
項規定：人民因中央或地方機關之違法行政處分，認為損害其權利或法律上之利益，
經依法提起訴願而不服其決定者，得向高等行政法院提起撤銷訴訟。而此所謂之行政
處分，依訴願法第三條規定係指中央或地方機關就公法上具體事件所為之決定或其他
公權力措施而對外直接發生法律效果之單方行政行為。查抗告人前於民國（下同）四
十九年九月任職雲林縣公誠國民學校校長，經前臺灣省委任職公務員銓敘委託審查委
員會（以下簡稱台銓會）審定准予試用，核敘委任三級支俸二百一十元，抗告人申請
自願退休，經台銓會核定自五十八年三月一日退休生效，依其任職年資二十七年五個
月及其最後在職時之月俸額委任一級年功俸二百九十元，給與百分之八十七年退休金
在案，抗告人均按期領受月退休金，有公務人員自願退休事實書附於原處分機關卷可
資為憑。抗告人嗣自八十五年二月二十五日起先後數度向雲林縣政府（即相對人）及
銓敘部等機關陳情，請求按其原支教育人員四百三十元之俸級核給其公務人員月退休
金，經銓敘部於八十五年九月十八日以八五台特三字第一三四九三四三號函復以，前
台銓會依抗告人最後在職月份敘定之委任一級年功俸二百九十元核定其退休俸級，於
法並無不合；嗣經抗告人再向雲林縣政府陳情，經該府於八十六年一月六日以八六府
人三字第○○○六二五號簡便行文表復以，抗告人陳情核敘薪俸等級不合理案，業經
銓敘部以上開函函復在案。抗告人不服，遂對相對人上述簡便行文表，向銓敘部、考
試院先後提起訴願、再訴願，再向本院提起行政訴訟，經本院以其訴願逾期為由，裁
定駁回其訴，此亦有銓敘部八十七年十二月十四日（八七）台銓訴決字第七二二號訴
願決定書、本院八十九年三月三十日八十九年度裁字第四四五號裁定書在卷可稽。則
抗告人請求按其原支教育人員四百三十元之俸級核給其公務人員月退休金，業經原處
分機關即相對人八十六年一月六日以八六府人三字第○○○六二五號簡便行文表為否
准之處分，並經銓敘部、考試院先後駁回其訴願、再訴願，再經本院裁定駁回其訴而
告確定，殊屬明確。次查：抗告人於九十年二月五日向教育部提起再議陳情書稱：其
申請相對人准予補發校長銓敘退休俸二百九十元與校長退休前最後在職時相對人核發
之四百三十元之暫支薪差額一案，對教育部之裁示不服，謹請惠予再議等語。嗣經教
育部於九十年二月九日將該陳情書移請相對人回復，相對人乃於九十年二月十六日以
九○○○○一七二七六號函復以．．．（二）本府前依教育部八十九年十二月二十七
日台（八九）教中（人）字第八九五一七八八號函以九十年一月四日八九府人給字第
八九○○一二九一二九號函行文台端已明確答復。（三）依行政院八十九年五月二十
五日台八十九研展字第○二九九九號函「行政院暨所屬各機關處理人民陳情案件要點
」第十四點一項二款規定，就同一事由，已明確答復後，而仍一再陳情者，本府將依
規定錄案查考（詳見該函說明二、三），此有陳情書、教育部九十年二月九日台（九
○）人（三）字第九○○一五一五三號函、相對人九十年二月十六日九○○○○一七
二七六號函附卷足稽。而相對人上開九十年一月四日八九府人給字第八九○○一二九
一二九號函說明二、三分別載明：查前台灣省政府教育廳四十九年二月二日教人字第
○六○○二號函有關校長退休疑義釋復略以：「．．．（二）現在國民學校校長申請
退休，應適用公務人員退休法。．．．（八）國民學校校長申請退休時，其級俸應以
銓敘機關銓定者為準．．．（十）．．．因本省國校校長，以往係比照教職員薪級標
準敘薪，故現任校長中之暫支薪，間有較銓定之級俸為高，省府為顧及事實，前經規
定學校校長暫不實施銓審互核，其暫支薪較銓定之級為高者，仍准支暫支薪，反之則
支銓定之級俸。」；由於前開國民學校校長退休規定，業已明確規範當時國民學校校
長退休級俸，應以銓敘機關銓定者為準，並無國校校長退休級俸得另以其最後在職時
之暫支教育人員薪級為準，或應額外補發退休金差額等相關文字，故王校長在申辦當
時，明知其公務人員銓定薪級二百九十元，未達原教育人員暫支薪級四百三十元標準
，依規定渠退休級俸自將由銓敘機關核以二百九十元退休，另渠於退休事實表之退休
級俸欄亦清楚填寫二百九十元，並非暫支之四百三十元，亦顯見當時並無相關利益之
期待，．．．今事隔三十餘年，時效已過，相關法律秩序均告確定，渠現時再質疑當
時法令規定，或逕認為主管機關未保障其相關權益等，實無理由等語，此亦有該函在
卷可按。抗告人申請准予補發校長銓敘退休俸二百九十元與校長退休前最後在職時相
對人核發之四百三十元之暫支薪差額一案，既經相對人否准處分確定，，則對於抗告
人其後重複提出之相同請求，於答覆抗告人時，僅重申先前所為之確定處分，而未重
為實質決定，在性質上應屬觀念通知，而非行政處分。準此，相對人九十年二月十六
日九○府人給字第九○○○○一七二七六號函既僅在重申先前之確定處分否准抗告人
所請補發退休金差額之意旨，揆諸上開說明，該函性質上僅屬一種觀念通知。訴願決
定機關教育部認上述函非屬行政處分，不能以行政爭訟程序提起訴願，乃依訴願法第
七十七條第八款之規定為訴願不受理之決定，於法並無違誤。抗告人於原審起訴請求
撤銷原處分及訴願決定，並判令相對人補發八十七年至九十年四年間月退休金差額二
十四萬六千元，及自九十一年起月退休金之申請，以四百三十元俸級暫支薪請領，即
屬於法不合。原審法院乃以裁定駁回其訴，並詳予明『九十年一月一日行政程序法
施行後，人民為維護其權益得否依該法第一百二十八條、第一百二十九條所稱：「行
政處分於法定救濟期間經過後，具有下列各款情形之一者，相對人或利害關係人得向
行政機關申請撤銷、廢止或變更之。但相對人或利害關係人因重大過失而未能在行政
程序或救濟程序中主張其事由者，不在此限。（一）具有持續效力之行政處分所依據
之事實事後發生有利於相對人或利害關係人之變更者。（二）發生新事實或發現新證
據者，但以如經斟酌可受較有利益之處分者為限。（三）其他具有相當於行政訴訟法
所定再審事由且足以影響行政處分者。前項申請，應自法定救濟期間經過後三個月內
為之；其事由發生在後或知悉在後者，自發生或知悉時起算，但自法定救濟期間經過
後已逾五年者，不得申請。」、「行政機關認前條之申請為有理由者，應撤銷、廢止
或變更原處分；認申請為無理由或雖有重新開始程序之原因，如認為原處分為正當者
，應駁回之。」等相關規定，在一定條件下向行政機關申請撤銷、廢止或變更業已確
定、不可爭訟之行政處分，而請求行政機關重新進行行政程序，由行政機關決定是否
撤銷、廢止或變更原處分，如無結果，再由當事人視行政機關之決定情節，進行爭訟
，則屬另一法律問題』之旨，經核並無不合。抗告意旨，仍執陳詞主張本件應予實體
裁判，並聲請行言詞辯論，求予廢棄原裁定並撤銷訴願決定及原處分，同時命相對人
為補發退休金差額之給付，要難謂為有理由，應予駁回。
依行政訴訟法第二百七十二條、第一百零四條，民事訴訟法第四百九十二條第一項、
第九十五條、第七十八條，裁定如主文。
中    華    民    國    九十二      年      二        月    二十七      日
                    最 高 行 政 法 院  第 五 庭
                                審 判 長 法  官      徐  樹  海
                                         法  官      蔡  進  田
                                         法  官      鄭  淑  貞
                                         法  官      林  家  惠
                                         法  官      林  茂  權
右  正  本  證  明  與  原  本  無  異
                                         法院書記官  陳  盛  信
中    華    民    國    九十二      年      二        月    二十七      日


司法院資訊處製作；財團法人民間司法改革基金會備份。
